臺灣新北地方法院刑事判決
110年度訴字第522號
公  訴  人  臺灣新北地方檢察署檢察官
被      告  周佳音



                    (另案於法務部矯正署桃園女子監獄執行                      中)
選任辯護人  林詠善律師(法律扶助)          
上列被告因違反毒品危害防制條例案件，經檢察官提起公訴（10
9年度偵字第29118號），本院判決如下：
    主  文
周佳音犯販賣第二級毒品罪，累犯，處有期徒刑貳年。
扣案如附表編號1所示之物沒收。未扣案之犯罪所得新臺幣參仟
元沒收，於全部或一部不能沒收或不宜執行沒收時，追徵其價額
。
    事  實
一、周佳音明知甲基安非他命係毒品危害防制條例第2條第2項第
    2款所規定之第二級毒品，不得非法持有、販賣，竟意圖營
    利，基於販賣第二級毒品之犯意，於民國108年10月7日14時
    許，以扣案如附表編號1所示之行動電話與林志忠聯繫，雙
    方達成以新臺幣（下同）3,000元販賣甲基安非他命4公克之
    合意，並於108年10月7日14時44分許在新北市○○區○○路0段0
    00號，交付甲基安非他命1包（毛重4.3229公克，驗餘淨重3
    .9013公克，純質淨重3.1183公克）予林志忠，惟尚未收取
    價金即離去。嗣因林志忠涉有販賣第二級毒品甲基安非他命
    罪嫌，向警方供出毒品來源，始悉上情。
二、案經新北市政府警察局刑事警察大隊報告臺灣新北地方檢察
    署（下稱新北地檢署）檢察官偵查起訴。
    理  由
一、證據能力部分：
    按被告以外之人於審判外之陳述雖不符刑事訴訟法第159條
    之1至之4等條文之規定，而經當事人於審判程序同意作為證
    據，法院審酌該言詞陳述或書面陳述作成時之情況，認為適
    當者，亦得為證據，刑事訴訟法第159條之5定有明文。本判
    決以下引用被告以外之人於審判外之陳述，其性質屬傳聞證
    據者，經檢察官、被告周佳音及其辯護人均同意作為證據(
    見本院卷第103頁)，本院審酌該等陳述做成之情形，核無違
    法或不當，認其均有證據能力。又本案認定事實引用之卷內
    其餘非供述證據，並無證據證明係公務員違背法定程序取得
    ，依同法第158條之4規定反面解釋，亦有證據能力。
二、認定犯罪事實所憑之證據及理由：
  ㈠上開事實，業據被告於偵查及審理中均坦承不諱（見新北地
    檢署109年度偵字第29118號卷〈下稱偵卷〉第186頁；本院卷
    第305頁），核與證人即購毒者林志忠於偵查、審理中之證
    述相符（見偵卷第167至169頁；本院卷第281至293頁），復
    有監視器畫面擷圖8張、警方以門禁系統過濾比對被告住處
    照片2張等在卷可參（見偵卷第33至37頁），並有林志忠另
    案遭扣押之甲基安非他命1包(檢體編號C0000000-0)，經送
    鑑定後，檢出第二級毒品甲基安非他命成分一節，有臺北榮
    民總醫院108年10月15日北榮毒鑑字第C0000000號毒品成分
    鑑定書、108年10月26日北榮毒鑑字第C0000000-Q號毒品純
    度鑑定書1份附卷可佐（見新北地檢署108年度偵字第31646
    號卷第107、109頁）足認被告前開任意性自白與事實相符，
    堪值採信。
  ㈡按販賣毒品之所謂販賣行為，係行為人基於營利之目的，而
    販入或賣出毒品而言。販賣毒品者，其主觀上須有營利之意
    圖，且客觀上有販賣之行為即足構成，至於實際上是否已經
    獲利則非所問。即於有償讓與他人之初，係基於營利之意思
    ，並著手實施，而因故無法高於購入之原價出售，最後不得
    不以原價或低於原價讓與他人時，仍屬販賣行為。必始終無
    營利之意思，縱以原價或低於原價有償讓與他人，方難謂為
    販賣行為，而僅以轉讓罪論處（最高法院100年度台上字第4
    683號判決意旨參照）。經查，被告於審理時供稱：我賣給
    林志忠的毒品，進貨價格低於販售價格3,000元等語（見本
    院卷第301頁），可知被告於有償讓與林志忠之初，係基於
    營利之意思，並著手實施，雖因尚未收取價金即離去，然仍
    屬販賣行為，堪認被告主觀上具有販賣以營利之意圖無訛。
  ㈢至於辯護人雖就販賣之過程，為被告辯稱：本案被告應係與
    林志忠共同販賣毒品，警方為辦案自稱毒品買家，佯稱購買
    而將林志忠誘出，並無實際買受之真意，僅能論以販賣未遂
    等節。然查證人林志忠於偵查及審理時明確證稱：我不是替
    被告去販賣毒品，是我要把毒品賣給警察。我沒有要幫被告
    賣毒品的意思，我是一邊跟警察聯繫，一邊跟被告說我有朋
    友要毒品。我跟被告拿毒品需要付錢，因為跟被告認識，所
    以可以賒帳，或被告叫我幫忙的時候就抵掉。到現場還沒有
    跟被告說這次先不給錢，但我事後都有支付價金或幫被告做
    事。假設那天沒有出事的話，我會去找被告補錢等語(見偵
    卷第169頁；本院卷第283至291頁)。核與被告審理中自陳：
    林志忠跟我說是別人要的，我本來要在現場跟他收錢，但看
    到他人被壓在那邊，所以就走掉了等語大致相符(見本院卷
    第300、301頁)。可見被告並不知悉林志忠與買家商議毒品
    販賣之事宜，且被告與林志忠並未約定如何收款、事後如何
    交付款項等情，是本案實際上被告與林志忠並無有何種共同
    販賣毒品之犯意聯絡，或有林志忠出面交付毒品後將價金交
    回給被告之行為分擔等情事，故辯護人前開所辯與事證不符
    ，難認可採。
　㈣綜上所述，本案事證明確，被告犯行堪以認定，應依法論罪
    科刑。
三、論罪科刑：
  ㈠新舊法比較：
　　查被告行為後，毒品危害防制條例於109年1月15日修正公布
    ，於109年7月15日施行，修正前毒品危害防制條例第4條第2
    項規定：「製造、運輸、販賣第二級毒品者，處無期徒刑或
    7年以上有期徒刑，得併科新臺幣1千萬元以下罰金」，修正
    後之法定刑提高為「處無期徒刑或10年以上有期徒刑，得併
    科新臺幣1千5百萬元以下罰金」，再按修正施行前同法第17
    條第2項原規定：「犯第4條至第8條之罪於偵查及審判中均
    自白者，減輕其刑」，修正後則規定：「犯第4條至第8條之
    罪於偵查及『歷次』審判中均自白者，減輕其刑」。經綜合比
    較新舊法，修正後之規定並未較有利於被告，依刑法第2條
    第1項前段之規定，自應適用被告行為時即修正前毒品危害
    防制條例之規定論處。
　㈡罪名及罪數：
　　核被告所為，係犯修正前毒品危害防制條例第4條第2項販賣
    第二級毒品罪。其販賣第二級毒品甲基安非他命而持有毒品
    之低度行為，為販賣之高度行為所吸收，不另論罪。
　㈢加重、減輕事由說明：
　⒈累犯之加重事由：
　　查被告前因施用毒品案件，經臺灣臺北地方法院以107年度
    審易字第2042號判決判處有期徒刑4月確定，於108年1月2日
    易科罰金執行完畢，有臺灣高等法院被告前案紀錄表在卷可
    佐(見本院卷第21、22頁)，被告於有期徒刑執行完畢後5年
    內故意再犯本件有期徒刑以上之罪，為累犯，且考量被告構
    成累犯之前案係施用毒品之案件，理應有所警惕，惟竟仍為
    本案販賣第二級毒品之犯行，參酌司法院大法官第775號解
    釋意旨，如適用刑法第47條累犯加重之規定並無罪刑不相當
    之情事，爰依刑法第47條第1項規定，加重其刑。
　⒉偵審自白及刑法第59條之減輕事由：
    按修正前毒品危害防制條例第17條第2項規定：「犯第4條至
    第8條之罪於偵查及審判中均自白者，減輕其刑」。查被告
    就其所犯，於偵查及本院審理中均自白不諱，業如前述，合
    於前開規定減輕其刑之要件，自應予以減輕其刑。又按同為
    販賣第二級毒品之人，其原因動機不一，犯罪情節未必盡同
    ，或有大盤毒梟者，亦有中、小盤之分，甚或僅止於吸毒者
    友儕間為求互通有無之有償轉讓者亦有之，其販賣行為所造
    成危害社會之程度自屬有異，法律科處此類犯罪，所設販賣
    第二級毒品之法定最低本刑卻同為「無期徒刑或7年以上有
    期徒刑」，不可謂不重。於此情形，倘依其情狀處以有期徒
    刑，即足以懲儆，並可達防衛社會之目的者，自非不可依客
    觀之犯行與主觀之惡性二者加以考量其情狀，是否有可憫恕
    之處，適用刑法第59條之規定酌量減輕其刑，期使個案裁判
    之量刑，能斟酌至當，符合比例原則。查本件被告所為販賣
    第二級甲基安非他命毒品之犯行，為小額零星販賣，獲利不
    高，且販賣對象僅有1人，對社會造成之危害尚無從與販賣
    毒品之大盤、中盤相提並論，倘一律論處毒品危害防制條例
    第4條第2項之罪之法定本刑，不免過苛，在客觀上足以引起
    一般人之同情，情節尚堪憫恕，縱科以減刑後之最低度刑，
    仍嫌過重，爰就其上揭犯行，依刑法第59條規定酌量減輕其
    刑，並就法定刑為無期徒刑部分，依上開減輕事由遞減其刑
    ，其餘部分依法先加而後遞減之。  
  ㈣爰以行為人之責任為基礎，審酌被告無視政府制定毒品危害
    防制條例杜絕毒品犯罪之禁令，販賣第二級毒品欲藉以牟利
    ，足以助長毒品之流通與氾濫，所為殊值非難，惟審酌其販
    賣毒品之數量、金額、對象人數非鉅，對於社會治安之危害
    程度較為有限，兼衡被告之前科素行（構成累犯之前科除外
    ）、偵審均坦承犯行、其犯罪之動機、手段、情節，自陳高
    中畢業之智識程度及其自述之工作經歷、家庭生活及經濟狀
    況等一切情狀（見本院卷第304頁），量處如主文所示之刑
    ，以資懲儆。
四、沒收部分：
  ㈠查附表編號1之扣案行動電話1具，係被告作為聯絡販賣毒品
    交易事宜所用，業據被告供承在卷（見本院卷第299頁），
    應依毒品危害防制條例第19條第1項規定，不問屬於犯罪行
    為人與否，宣告沒收。
　㈡本件被告之販賣毒品所得為3,000元，業經本院認定如前，爰
    依刑法第38條之1第1項前段規定宣告沒收，並依同條第3項
    規定，於全部或一部不能沒收時，追徵其價額。　
  ㈢又本案交易之甲基安非他命1包，已易手予林志忠，與本案已
    脫離關係，且已於另案即本院109年度訴字第41號刑事判決
    宣告沒收銷燬確定在案，尚無庸於本案宣告沒收(最高法院1
    00年度台上字第4909號判決意旨參照)。 
　㈣至於其餘扣案如附表編號2至4所示之物，並無證據證明係被
    告犯本案犯行所用或預備之物，難認與被告上開犯行有何關
    聯，自不得於本案宣告沒收或沒收銷燬。
據上論斷，應依刑事訴訟法第299條第1項前段，判決如主文。
本案經檢察官謝祐昀提起公訴，檢察官簡志祥到庭執行公訴。 
中　　華　　民　　國　　111 　年　　 3 　　月　　2　　日
                  刑事第十四庭  審判長法　官　王榆富
                                      法　官  鄭琬薇　
                                      法　官　梁家贏
上列正本證明與原本無異。
如不服本判決，應於判決送達後20日內敘明上訴理由，向本院提
出上訴狀 (應附繕本) ，上訴於臺灣高等法院。其未敘述上訴理
由者，應於上訴期間屆滿後20日內向本院補提理由書「切勿逕送
上級法院」。
                                      書記官  巫茂榮
　　　　　　　　　　　　　　　　　　　
中　　華　　民　　國　　111 　年　　3 　　月　　8 　　日

附表：扣案物一覽表
編號 扣案物品名稱數量 備註 1 小米行動電話1具（門號：0000000000、IMEI:000000000000000) 被告所持有供本案犯罪所用之物（見偵19118卷第51頁扣押物品目錄表） 2 APPLE行動電話1具（門號：0000000000、IMEI:0000000000000) 無證據證明與本案有關（見偵19118卷第49頁扣押物品目錄表） 3 甲基安非他命8包（總毛重：7.27公克）、愷他命2包（毛重：3公克） 本案案發係108年10月7日，警方於案發後9月餘，始於109年7月14日查扣左列毒品，無證據證明與本案有關（見偵19118卷第47、49頁扣押物品目錄表） 4 電子磅秤2臺、分裝袋3批、安非他命吸食器1組、玻璃球1顆、分裝勺1支 無證據證明與本案有關（見偵19118卷第49頁扣押物品目錄表） 
附錄論罪科刑法條：
修正前毒品危害防制條例第4條：
製造、運輸、販賣第一級毒品者，處死刑或無期徒刑；處無期徒
刑者，得併科新臺幣 2 千萬元以下罰金。
製造、運輸、販賣第二級毒品者，處無期徒刑或7 年以上有期徒
刑，得併科新臺幣 1 千萬元以下罰金。
製造、運輸、販賣第三級毒品者，處7 年以上有期徒刑，得併科
新臺幣 7 百萬元以下罰金。
製造、運輸、販賣第四級毒品者，處5 年以上12年以下有期徒刑
，得併科新臺幣 3 百萬元以下罰金。
製造、運輸、販賣專供製造或施用毒品之器具者，處1 年以上7
年以下有期徒刑，得併科新臺幣 1 百萬元以下罰金。
前五項之未遂犯罰之。